【裁判字號】    99,監宣,7
【裁判日期】    990127
【裁判案由】    監護宣告
【裁判全文】
臺灣臺中地方法院民事裁定               99年度監宣字第7號
聲  請  人  甲○○
相  對  人  丙○○
上列聲請人聲請監護宣告事件，本院裁定如下：
    主  文
宣告丙○○為受監護宣告之人。
選定乙○○為受監護宣告之人之監護人。
指定甲○○為會同開具財產清冊之人。
聲請費用新臺幣壹仟元由受監護宣告之人負擔。
    理  由
一、按對於因精神障礙或其他心智缺陷，致不能為意思表示或受
    意思表示，或不能辨識其意思表示之效果者，法院得因本人
    、配偶、四親等內之親屬、最近一年有同居事實之其他親屬
    、檢察官、主管機關或社會福利機構之聲請，為監護之宣告
    。法院為監護之宣告時，應依職權就配偶、四親等內之親屬
    、最近一年有同居事實之其他親屬、主管機關、社會福利機
    構或其他適當之人選定一人或數人為監護人，並同時指定會
    同開具財產清冊之人。法院選定監護人時，應依受監護宣告
    之人之最佳利益，優先考量受監護宣告之人之意見，審酌一
    切情狀，並注意下列事項：一、受監護宣告之人之身心狀態
    與生活及財產狀況。二、受監護宣告之人與其配偶、子女或
    其他共同生活之人間之情感狀況。三、監護人之職業、經歷
    、意見及其與受監護宣告之人之利害關係。四、法人為監護
    人時，其事業之種類與內容，法人及其代表人與受監護宣告
    之人之利害關係，民法第十四條第一項、第一千一百十一條
    第一項、第一千一百十一條之一亦定有明文。
二、聲請意旨略以：聲請人甲○○（女、民國五十四年一月一日
    生、國民身分證統一編號：Ｚ000000000號）為相
    對人丙○○（女、二十八年四月二十日生、國民身分證統一
    編號：Ｚ000000000號）之女。相對人因缺氧性腦
    病變併張力增強及肢體及軀幹無力，致長期臥床，日常生活
    無法自理，必須依賴他人長期從旁照護。雖屢經延醫診治均
    不見起色，已無法處理自己事務，為此聲請對其為監護之宣
    告，並請選定相對人之夫乙○○為監護人，另請指定聲請人
    為會同開具財產清冊之人等語。
三、經查：(一)聲請人主張：其為相對人之女，相對人有上開事由
    需為監護之宣告之事實，業據提出戶籍謄本、診斷證明書、
    身心障礙手冊為證。是聲請人既為相對人四親等內之親屬，
    依法自得聲請對相對人為監護之宣告。本院於鑑定人即中國
    醫藥大學附設醫院黃介良醫師前訊問相對人年籍資料等問題
    ，相對人坐在輪椅上，插鼻胃管，沒有回應，閉著眼睛；對
    聲請人聲請本院對伊為監護之宣告之訊問，亦無反應。相對
    人經鑑定醫師當場鑑定結果為：相對人因缺氧性腦病變，目
    前無法言語表達，完全無法行動。相對人過去無系統疾病。
    相對人對外界無反應能力，無思考能力，無法為自己行為之
    利害表示。相對人之認知、理解及判斷能力嚴重缺失。相對
    人無法管理財產，完全需他人協助處理。短期內無回復可能
    性，目前因精神障礙，完全無法為意思表達。基於受鑑定人
    有精神上之障礙，其程度重大已達「不能為意思表示或受意
    思表示」、「不能辨識其意思表示之效果」，可為監護宣告
    等情，有本院九十九年一月二十五日訊問筆錄在卷可稽。本
    院審酌上開訊問結果及鑑定醫師所為之鑑定意見後，認相對
    人因精神障礙，致不能為意思表示或受意思表示，亦不能辨
    識其意思表示效果。故聲請人聲請對相對人為監護之宣告，
    為有理由，應予准許。(二)關係人乙○○（男、二十七年二月
    六日生、國民身分證統一編號：Ｚ000000000號）
    為相對人之夫，有聲請人提出之戶籍謄本在卷可憑。且關係
    人乙○○於本院訊問時同意擔任監護人，有前揭筆錄、親屬
    團體會議推定監護人說明書在卷可憑。茲本院參酌前揭各節
    ，認由關係人乙○○任監護人，最能符合受監護宣告之人之
    最佳利益，爰選定關係人乙○○為相對人之監護人。(三)聲請
    人係相對人之女，且同意任會同開具財產清冊之人，有前揭
    筆錄、親屬團體會議推定監護人說明書在卷可憑，爰指定聲
    請人為會同開具遺產清冊之人。
四、依民事訴訟法第六百零八條第一項，裁定如主文。
中    華    民    國    99    年    1     月    27    日
                   家事法庭   法  官  唐敏寶
正本係照原本作成。
如不服本裁定關於選定監護人及指定會同開具財產清冊之人等部
分，應於送達後十日內向本院提出抗告狀，並繳納抗告費新臺幣
一千元；其餘關於宣告監護之部分，不得抗告。
中    華    民    國    99    年    1     月    27    日
                              書記官  丁文宏

司法院資訊處製作；財團法人民間司法改革基金會備份。
